臺灣臺北地方法院民事裁定
111年度訴字第2719號
原      告  楊岳修  
訴訟代理人  潘欣榮律師
被      告  陳以敦  
            徐翊銘  
            張霈涵  
共      同
訴訟代理人  邱啟鴻律師
上列當事人間請求確認債權存在等事件，本院裁定如下：
    主  文
本件移送臺灣新竹地方法院。
    理  由
一、按因不動產之物權或其分割或經界涉訟者，專屬不動產所在
    地之法院管轄；訴訟之全部或一部，法院認為無管轄權者，
    依原告聲請或依職權以裁定移送於其管轄法院，民事訴訟法
    第10條第1項、第28條第1項分別定有明文。次按請求塗銷土
    地之所有權移轉登記或抵押權設定登記，顯在行使土地所有
    人之除去妨害請求權，自係因不動產物權涉訟，依民事訴訟
    法第10條第1項規定應專屬該不動產所在地之法院管轄（最
    高法院86年度台上字第1421號、74年台上字第280號判決參
    照）。末按請求確認抵押權不存在，自係因不動產之物權涉
    訟，而應專屬不動產所在地之法院管轄，至請求確認債權不
    存在及塗銷抵押權登記部分，因與確認抵押權不存在部分係
    基於同一原因事實，自不宜割裂由不同之法院管轄（最高法
    院85年度台上字第296號判決參照）。
二、經查，本件原告向被告陳以敦、徐翊銘提起確認債權存在等
    訴訟，起訴聲明如附件一所示，嗣追加張霈涵為被告，並追
    加聲明如附件二所示。係就新竹縣湖口鄉八德段385、387、
    387-1、390、391、392、393、394地號土地（下稱系爭土地
    ）請求為如附件一之(一)2、(二)、附件二之(一)5，6、(二
    )4之聲明，核屬請求塗銷系爭土地之信託登記、返還系爭土
    地、確認最高限額抵押權擔保債權不存在及請求塗銷登記，
    並據原告陳明係依民法第767條為請求等語（見本院卷第261
    至262頁），自係因不動產物權涉訟。查本件系爭土地位於
    新竹縣，有土地登記謄本在卷可參，依首揭說明，應專屬系
    爭不動產所在地之法院即臺灣新竹地方法院管轄，玆原告向
    非有專屬管轄權之本院起訴，顯係違誤。爰依被告聲請移送
    於該管轄法院。
三、至除前揭二所示之其餘部分，兩造均稱：此均為同一事件，
    為免矛盾、節省訴訟資源，請求一併移轉管轄等語（見本院
    卷第263頁），經核與前揭二之部分，均屬同一原因事實，
    自不宜割裂由不同之法院管轄，爰依兩造聲請，將本件一併
    移送於該管轄法院。
四、依民事訴訟法第28條第1項，裁定如主文。
中　　華　　民　　國　　111 　年　　8 　　月　　25　　日
                  民事第六庭    法　官　劉宇霖
以上正本係照原本作成。
如對本裁定抗告須於裁定送達後10日內向本院提出抗告狀，並繳
納抗告費新臺幣1,000元。
中　　華　　民　　國　　111 　年　　8 　　月　　25　　日
                                書記官　洪仕萱 
附件一：起訴時訴之聲明（見本院卷第9至10頁）：
(一)先位聲明：
1.請求確認被告徐翊銘對被告陳以敦受託新竹縣湖口鄉八德段38
  5、387、387-1、390、391、392、393、394地號土地（下稱系
  爭土地），於土地登記所有權部依108 年8 月27日收件新湖字
  第079820號之信託登記（下稱系爭信託登記甲）記載之信託財
  產受益權在新臺幣（下同）300 萬元及自民國110 年7 月23日
  起至清償日止按年息百分之5 計算之利息與強制執行費用範圍
  內存在。
2.被告陳以敦應塗銷系爭土地之系爭信託登記甲，返還系爭土地
  及變更登記予被告徐翊銘。
(二)備位聲明：
1.請求撤銷被告徐翊銘與被告陳以敦間就系爭土地之系爭信託登
  記甲。
2.被告陳以敦應塗銷系爭土地之系爭信託登記甲，並返還系爭土
  地予被告徐翊銘。
附件二：追加後之聲明（見本院卷第259至260頁）
(一)先位聲明：
1.請求撤銷被告徐翊銘對被告張霈涵、陳以敦間就系爭土地，於
  土地登記所有權部之系爭信託登記甲、108年8月29日收件東跨
  湖字第850號之信託登記（下稱系爭信託登記乙）及其等之信
  託契約。
2.請求確認被告張霈涵對被告徐翊銘於受託系爭土地，於108 年
  8 月29日收件新湖字第079810號及108年9月5日收件東跨湖字
  第840 號他項權利部登記記載之最高限額抵押權登記（下合稱
  系爭最高限額抵押權登記）不成立。
3.請求確認被告張霈涵對被告徐翊銘於受託系爭土地之系爭最高
  限額抵押權登記無效。
4.請求撤銷被告張霈涵對被告徐翊銘於受託系爭土地之系爭最高
  限額抵押權登記。
5.請求確認被告張霈涵對被告徐翊銘於受託系爭土地之系爭最高
  限額抵押權所擔保之債權不存在，被告張霈涵並應塗銷系爭最
  高限額抵押權設定登記。
6.被告張霈涵、被告陳以敦應塗銷系爭土地之系爭信託登記甲、
  乙，並返還系爭土地予被告徐翊銘。
(二)備位聲明
1.請求確認被告徐翊銘對被告張霈涵、陳以敦受託系爭土地，就
  系爭信託登記甲、乙之信託財產受益權在300萬元及自110年7 
  月23日起至清償日止按年息百分之5 計算之利息與強制執行費
  用範圍內存在。
2.請求確認被告張霈涵對被告徐翊銘於受託系爭土地之系爭最高
  限額抵押權登記不成立。
3.請求確認被告張霈涵對被告徐翊銘於受託系爭土地之系爭最高
  限額抵押權登記無效。
4.請求確認被告張霈涵對被告徐翊銘於系爭土地之系爭最高限額
  抵押權登記所擔保之債權不存在，被告張霈涵並應塗銷系爭最
  高限額抵押權登記。
5.請求撤銷被告張霈涵對被告徐翊銘於受託系爭土地系爭最高限
  額抵押權登記。